臺灣臺中地方法院刑事判決　　　　　　 100年度易字第3725號
公　訴　人　臺灣臺中地方法院檢察署檢察官
被　　　告　朱純廷
上列被告因竊盜案件，經檢察官提起公訴（100 年度偵字第2427
0 號），本院判決如下：
    主    文
朱純廷犯如附表所示之罪，各處如附表「宣告刑欄」所示之刑。
應執行有期徒刑貳年貳月。
    事   實
一、朱純廷（起訴書誤載為「朱純延」，由本院逕予更正，以下
    同）前曾因傷害案件，經本院以97年度易字第1996號判決判
    處有期徒刑4 月，上訴後，經臺灣高等法院臺中分院以98年
    度上易字第171 號判決駁回上訴確定後，送監執行，嗣於民
    國98年9 月14日縮刑期滿執行完畢，竟仍不知悔改。朱純廷
    於100 年11月4 日凌晨0 時許，在臺中市○區○○街之故鄉
    KTV 飲酒完畢，步行離開該店時，見店外路旁置有不詳之人
    遺失在該處之藍色提袋1 只，提袋內裝有螺絲起子3 支、尖
    嘴鉗1 支、車輪拆卸工具1 支等物，乃將該提袋撿起攜走，
    隨即意圖為自己不法之所有，攜帶上開客觀上足供兇器使用
    之螺絲起子、尖嘴鉗、車輪拆卸工具等物，於100 年11月4
    日凌晨0 時30分許起至同日凌晨1 時50分許之期間內，沿臺
    中市○區○○路、東英七街、東英二街等路段，見如附表所
    示地點放置有各被害人停放之車輛，認為有機可趁，乃各以
    如附表所示之方式行竊，其中僅如附表編號一、五號所示部
    分有各竊得車牌號碼219-CRV 號普通重型機車1 輛、汽車音
    響控制面板1 個得逞，其餘各次行為，或因觸動汽車防盜器
    ，致警報聲響起，其乃倉皇逃逸，或因未發現有價值之物品
    等因素，致未竊得任何財物而未遂（所為各次竊盜時間、地
    點、手段、被害人及犯罪結果均如附表之記載）。嗣因朱純
    廷於100 年11月4 日凌晨1 時50分許，騎乘上開竊得之車牌
    號碼219 －CRV 號機車，行經上開東英二街106 號前為警查
    獲，而經警方當場扣得其所撿拾之他人遺失物螺絲起子3 支
    、尖嘴鉗1 支、車輪拆卸工具1 支等，因而偵悉上情。
二、案經臺中市政府警察局第三分局報告臺灣臺中地方法院檢察
    官偵查起訴。
    理  由
一、程序方面
  (一)按除簡式審判程序、簡易程序及第376 條第1 款、第2 款所
    列之罪之案件外，第1 審應行合議審判，96年7 月4 日修正
    公布之刑事訴訟法第284 條之1 定有明文。查本案被告朱純
    廷涉犯竊盜案件，經檢察官提起公訴，其所犯為刑事訴訟法
    第376 條第2 款所列之罪，揆諸上開規定，第1 審無庸行合
    議審判。
  (二)次按，被告以外之人（包括證人、鑑定人、告訴人、被害人
    及共同被告等）於審判外之陳述雖不符刑事訴訟法第159 條
    之1 至之4 等4 條之規定，而經當事人於審判程序同意作為
    證據，法院審酌該言詞陳述或書面陳述作成時之情況，認為
    適當者，亦得為證據；當事人、代理人或辯護人於法院調查
    證據時，知有刑事訴訟法第159 條第1 項不得為證據之情形
    ，而未於言詞辯論終結前聲明異議者，視為有前項之同意，
    同法第159 條之5 定有明文。立法意旨在於傳聞證據未經當
    事人之反對詰問予以核實，原則上先予排除。惟若當事人已
    放棄反對詰問權，於審判程序中表明同意該等傳聞證據可作
    為證據；或於言詞辯論終結前未聲明異議，基於尊重當事人
    對傳聞證據之處分權，及證據資料愈豐富，愈有助於真實發
    見之理念，且強化言詞辯論主義，使訴訟程序得以順暢進行
    ，上開傳聞證據亦均具有證據能力。本案被告及公訴人於本
    院審理程序時就本院引用之下列證據，均未加爭執，且本院
    審酌證據作成之形式，均無瑕疵、與待證事實具有關聯性等
    情況，認為適當，且無不法取得之情形，應認得為證據。揆
    諸前開說明，就本案所引用之各項證據均得採為本案證據，
    合先敘明。
  (三)本案被告所為不利於己之供述，並無出於強暴、脅迫、利誘
    、詐欺、疲勞訊問、違法羈押或其他不正之方法，亦非違反
    法定障礙事由經過期間不得訊問或告知義務之規定而為，依
    刑事訴訟法第156 條第1 項、第158 條之2 規定，應認其有
    證據能力。
  (四)本案認定犯罪事實所憑之非供述證據，均無違反法定程序而
    取得之情形，依刑事訴訟法第158 條之4 反面規定，自有證
    據能力。
二、上揭犯罪事實業據被告朱純廷於警詢、偵查中及本院審理中
    坦承不諱，並經證人即被害人丁玉梅及告訴人陳佐嶧、王家
    龍、莊坤煌、劉莊希玲、陳坤成等人，分別於警詢中指訴其
    等遭竊之情節明確，且有被害人丁玉梅、告訴人陳坤成分別
    出具之贓物認領保管單、臺中市政府警察局第三分局東區派
    出所100 年11月4 日警員職務報告、搜索扣押筆錄暨扣押物
    品目錄表、臺中市政府警察局車輛協尋電腦輸入單、車籍系
    統查詢表、車輛詳細資料報表、現場圖及現場照片18幀等證
    據附卷可稽，及有扣案螺絲起子3 支、尖嘴鉗1 支、車輪拆
    卸工具1 支可資佐證，互核相符，足認被告上開任意性自白
    ，核與事實相符，洵堪採信。是本案事證明確，被告犯行洵
    堪認定，應依法論科。
三、按刑法第321 條第1 項第3 款之攜帶兇器竊盜罪，係以行為
    人攜帶兇器竊盜為其加重條件，此所謂兇器，其種類並無限
    制，凡客觀上足對人之生命、身體、安全構成威脅，具有危
    險性之兇器均屬之，且祇須行竊時攜帶此種具有危險性之兇
    器為已足，並不以攜帶之初有行兇之意圖為必要（最高法院
    79年臺上字第5253號判例意旨參照）。查被告朱純廷實施如
    附表所示之竊盜犯行時，皆有攜帶扣案之螺絲起子、尖嘴鉗
    、車輪拆卸工具等物在身上，並以其中螺絲起子1 支作為毀
    壞被害人車輛之工具使用，此經被告供承在卷，觀之卷附扣
    案物照片可知（見警卷第51頁），上開螺絲起子係質地堅硬
    之金屬器具，一端為尖銳起子，他端為握柄，另扣案尖嘴鉗
    、車輪拆卸工具等物，亦均為質地堅硬之金屬器具，客觀上
    均足對人之身體、生命、安全構成威脅，顯係具有危險性之
    兇器。次按刑事法上之未遂犯，係謂已著手於犯罪行為之實
    行而未遂者而言；所稱著手，指犯人對於犯罪構成事實主觀
    上有此認識，客觀上並有開始實行此一構成事實之表徵（行
    為）者，始稱相當（最高法院82年度台上字第2119號判決要
    旨參照）。故核被告就附表編號一、五號所為，各係犯刑法
    第321 條第1 項第3 款之攜帶兇器竊盜既遂罪；就附表編號
    二、三、四號所為，各係犯同條第2 項、第1 項第4 款之攜
    帶兇器竊盜未遂罪。被告於如附表編號五所載時地，先後2
    次竊盜告訴人劉莊希玲之財物未遂，係以單一犯意，利用同
    一犯罪機會，於密接之時地，侵害同一人之財產法益，各行
    為間之獨立性極為薄弱，依一般社會健全觀念難以強行分離
    ，在刑法評價上，應視為數個舉動之接續施行，為實質上一
    罪之接續犯，應僅論以一罪。又被告就如附表編號二至五號
    所示5 罪，各已著手翻找財物，惟就如附表編號二、三、五
    號之部分，在未竊得任何財物前，因觸動汽車防盜器，致警
    報聲響起，其隨即逃跑，及就如附表編號四之犯行，因未發
    現預期中可得竊取之貴重財物而放棄竊取，致其就上開4 次
    犯行均未發生得財之結果，其各該犯罪尚屬障礙未遂，各應
    依刑法第25條第2 項之規定，按既遂犯之刑度減輕其刑。另
    被告前曾受上揭事實欄一所載罪刑宣告及刑之執被告前曾受
    上揭事實欄一所載罪刑宣告及刑之執行完畢情形，有臺灣高
    等法院被告前案紀錄表1 份在卷可稽，是被告前受徒刑之執
    行完畢後，5 年以內故意再犯本案各次有期徒刑以上之罪，
    各為累犯，各應依刑法第47條第1 項規定加重其刑，並就其
    所犯如附表編號二至五號所示4 罪，各依法先加重後減輕之
    。至其所犯本案6 罪，犯意各別，行為互殊，應予分論併罰
    。爰審酌被告正值青壯，竟不思循正途就業工作以謀正當利
    益，而為一己之私，持其任意撿拾之螺絲起子等工具，實施
    竊盜犯行，竊盜既遂之次數雖僅有2 次，竊得物品雖少且各
    經被害人丁玉梅、陳坤成領回，有贓物認領保管單2 紙在卷
    可佐，其餘4 次犯行皆屬未遂，堪認其犯罪所生侵害尚輕，
    然其所為缺乏對他人財產權須予以尊重之觀念，並斟酌其品
    行及素行非佳、智識程度為高職肄業、經本院羈押前之生活
    狀況係與外婆、舅舅同住、曾從事消防配管工作，月薪新臺
    幣4 萬元，需提供家用，及斟其犯罪後坦承不諱，堪認犯罪
    後態度尚佳等一切情狀，分別量處如主文所示之刑（即如附
    表編號一至六號「宣告刑」欄所示之刑），並定其應執行之
    刑，以示懲儆。至蒞庭執行職務之檢察官雖當庭求刑就被告
    所犯各罪應合併執行有期徒刑2 年6 月云云，惟本院經審酌
    上情，認為以判決主文所示之宣告刑，即足收懲儆之效，是
    就檢察官所為求刑，爰不予採酌。
四、末按已著手於犯罪行為之實行而不遂者，為未遂犯；已著手
    於犯罪行為之實行，而因己意中止或防止其結果之發生者，
    減輕或免除其刑，刑法第25條第1 項及同法第27條第1 項分
    別定有明文；次按刑法第26條前段之障礙未遂犯與同法第27
    條之中止未遂犯，二者之區分，端在應依經驗法則加以觀察
    ，以其性質是否對犯罪行為之既遂予以通常之妨礙，為其決
    定之準據；倘行為人未能完成犯罪之原因，係出於外部之妨
    礙，此妨礙在一般經驗上認屬通常現象，亦即該一定之原因
    致未能完成犯罪係可預期之結果者，即屬障礙未遂犯，反之
    ，如未能完成犯罪之原因，係出於行為人主觀上之心理妨礙
    而任意中止或防止其結果之發生，此妨礙非出於外部，依一
    般經驗法則予以觀察，非屬通常現象，亦即因該一定之原因
    ，並無期待可能必將中止犯罪或防止犯罪結果之發生者，方
    屬中止未遂犯，縱非出於犯意之拋棄，或事實上另有外部物
    質上之妨礙存在而為行為人所不及知者，仍不失為中止未遂
    犯之性質（參見最高法院89年度臺上字第3009號判決意旨）
    。再者，刑法於普通未遂之外，另設中止未遂減輕或免除其
    刑之規定，其立法理由乃基於刑事立法政策之考慮，一方面
    在刑事立法上，以刑法規定減刑或免刑之承諾，促使行為人
    迷途知返，另方面在刑事司法上則以減刑或免刑之判決，獎
    賞自願中止犯罪之行為，以促使尚在未遂階段之行為人，自
    願半途而廢，捨棄犯罪之繼續實施，或者進而以積極行動有
    效地阻止犯罪結果之發生，而降低犯罪既遂之可能性，因而
    大幅度地減輕犯罪之法益破壞性與社會損害性。是以，倘行
    為人之放棄不足以顯示其危險性的減低，也無必要用中止優
    惠鼓勵其中止者，仍屬障礙未遂之範疇。準此，行為人因為
    出乎預期範圍之不利因素（包括誤認之不利因素）而決定放
    棄其行為即非因己意而中止，反之，行為人並非因為出乎預
    期之不利因素而決定放棄其行為，即屬於本身意念的轉變而
    決定放棄其行為，是因己意而中止（見刑法通論上冊，林山
    田著）。揆諸前開最高法院判決要旨及學者之見解，堪認被
    告於如附表編號四所示時地，破壞告訴人莊坤煌之車號MU－
    1758號自小客車之左前車門鎖及後行李箱鎖，進而著手翻找
    車內財物時，心中所預想者應係該車內有貴重財物可供竊取
    ，否則無須甘冒風險偷竊，因此當被告發現該車內無何貴重
    財物可供竊取時，此一情況係在被告預期範圍以外，是其放
    棄竊取，並非因己意中止，故並不成立中止未遂之要件，其
    就此部分所為，仍屬障礙未遂，附此敘明。
五、扣案之螺絲起子3 支、尖嘴鉗1 支、車輪拆卸工具1 支等物
    ，固經被告持以行竊，為被告犯罪所用之物，惟依被告於警
    詢、偵查中及本院審理中之供述可知上開物品係被告於99年
    11月4 日凌晨0 時許在臺中市○區○○街故鄉○○○ ○○路旁
    拾獲之物，上開扣案物係一同放置在藍色提袋內而掉落路面
    ，觀之卷附照片顯示該提袋之外觀尚屬完整，被告拾獲上開
    物品之處所僅為一般道路，並非供人棄置垃圾之場所，顯見
    上開物品應係不詳之人遺失於該處者，難認上開物品之原所
    有權人業已拋棄所有權，被告縱予拾取並隨身攜帶，亦未因
    此先占取得所有權，本院自難認定該扣案物均為被告所有之
    物，自不得併予宣告沒收，起訴意旨就此聲請宣告沒收云云
    ，尚有誤會，爰不予採酌，併此敘明。
據上論斷，應依刑事訴訟法第284 條之1 、第299 條第1 項前段
，刑法第321 條第1 項第3 款、第2 項、第47條第1 項、第25條
第2項、第51條第5 款，判決如主文。
本案經檢察官沙小雯到庭執行職務。
中    華    民    國   100    年    12    月    20    日
                  刑事第十九庭     法  官  胡芷瑜
以上正本證明與原本無異。
如不服本判決，應於收受送達後10日內向本院提出上訴書狀，並
應敘述具體理由；其未敘述上訴理由者，應於上訴期間屆滿後20
日內向本院補提理由書（均須按他造當事人之人數附繕本）「切
勿逕送上級法院」。
                                   書記官  曾惠雅
中    華    民    國   100    年    12    月    20    日
附錄論罪科刑法條全文：
刑法第321條
犯竊盜罪而有下列情形之一者，處6 月以上、5 年以下有期徒刑
，得併科新臺幣10萬元以下罰金：
一、侵入住宅或有人居住之建築物、船艦或隱匿其內而犯之者。
二、毀越門扇、牆垣或其他安全設備而犯之者。
三、攜帶兇器而犯之者。
四、結夥三人以上而犯之者。
五、乘火災、水災或其他災害之際而犯之者。
六、在車站、埠頭、航空站或其他供水、陸、空公眾運輸之舟、
    車、航空機內而犯之者。
前項之未遂犯罰之。
附表：
┌──┬────┬─────────────┬─────┬─────┐
│編號│犯罪時間│犯罪地點、手法、被害人及犯│涉犯之罪名│宣告刑    │
│    │        │罪結果                    │          │          │
├──┼────┼─────────────┼─────┼─────┤
│一  │100 年11│在臺中市○區○○○街55號前│刑法第321 │朱純廷攜帶│
│    │月4 日凌│，以其所撿拾之螺絲起子1 支│條第1 項第│兇器竊盜，│
│    │晨0 時30│，插入丁玉梅所有之車牌號碼│3 款之攜帶│累犯，處有│
│    │、40分許│219 ─CRV 號普通重型機車電│兇器竊盜既│期徒刑柒月│
│    │        │門鎖內，轉動而開啟機車電門│遂罪      │          │
│    │        │鎖後，竊取該車得逞，並留供│          │          │
│    │        │己用                      │          │          │
├──┼────┼─────────────┼─────┼─────┤
│二  │100 年11│在臺中市○區○○○街59號前│刑法第321 │朱純廷攜帶│
│    │月4 日0 │，以上開螺絲起子撬壞陳佐嶧│條第1 項第│兇器竊盜，│
│    │時3 、40│所使用之車牌號碼3230─SB號│3 款、第2 │未遂，累犯│
│    │分許    │自小客車（車主為聖兒莉國際│項之攜帶兇│，處有期徒│
│    │        │股份有限公司）之後行李箱門│器竊盜未遂│刑肆月    │
│    │        │鎖，打開該行李箱，而著手翻│罪        │          │
│    │        │找財物時，因觸動汽車防盜器│          │          │
│    │        │，聽聞警報聲響起而倉皇逃逸│          │          │
│    │        │，致未竊得任何財物（毀損部│          │          │
│    │        │分未據告訴）。            │          │          │
├──┼────┼─────────────┼─────┼─────┤
│三  │100 年11│在臺中市○區○○○街106號 │刑法第321 │朱純廷攜帶│
│    │月4 日凌│前路旁，以其拾獲之螺絲起子│條第1 項第│兇器竊盜，│
│    │晨1 時18│、尖嘴鉗、車輪拆卸工具，撬│3 款、第2 │未遂，累犯│
│    │分許    │壞王家龍之太太賴春媛所有之│項之攜帶兇│，處有期徒│
│    │        │車牌號碼UQ─8297號自小客車│器竊盜未遂│刑肆月    │
│    │        │之車門鎖及敲破該車右前車窗│罪        │          │
│    │        │，打開車門入內翻找財物時，│          │          │
│    │        │因觸動汽車防盜器，聽聞警報│          │          │
│    │        │聲響起而倉皇逃逸，致未竊得│          │          │
│    │        │任何財物得逞（毀損部分未據│          │          │
│    │        │告訴）。                  │          │          │
├──┼────┼─────────────┼─────┼─────┤
│四  │100 年11│在臺中市○區○○○街106號 │刑法第321 │朱純廷攜帶│
│    │月4 日凌│前路旁，以其拾獲之螺絲起子│條第1 項第│兇器竊盜，│
│    │晨1 時40│、尖嘴鉗、車輪拆卸工具，撬│3 款、第2 │未遂，累犯│
│    │、50分許│壞莊坤煌所使用之車牌號碼MU│項之攜帶兇│，處有期徒│
│    │        │─1758號自小客車（車主為昶│器竊盜未遂│刑肆月    │
│    │        │宜企業有限公司）之左前車門│罪        │          │
│    │        │鎖及後行李箱鎖後，翻找車內│          │          │
│    │        │財物時，因未發現有價值之物│          │          │
│    │        │品，致未竊得任何財物得逞（│          │          │
│    │        │毀損部分未據告訴）。      │          │          │
├──┼────┼─────────────┼─────┼─────┤
│五  │100 年11│在臺中市○區○○○街106號 │刑法第321 │朱純廷攜帶│
│    │月4 日凌│前路旁，以其拾獲之螺絲起子│條第1 項第│兇器竊盜，│
│    │晨1 時40│、尖嘴鉗、車輪拆卸工具，撬│3 款、第2 │未遂，累犯│
│    │、50分許│壞劉莊希玲所使用之車牌號碼│項之攜帶兇│，處有期徒│
│    │        │7551－FY號自小客車之左右前│器竊盜未遂│刑肆月    │
│    │        │車門鎖、後行李箱鎖，打開車│罪        │          │
│    │        │門、行李箱蓋，著手翻找財物│          │          │
│    │        │時，未發現有價值之物品後，│          │          │
│    │        │接續破壞旁邊所停放之劉莊希│          │          │
│    │        │玲所有之車牌號碼1136─WD號│          │          │
│    │        │自小客車之右前車門鎖及毀壞│          │          │
│    │        │右前車門之玻璃，著手翻找車│          │          │
│    │        │內之財物，因觸動汽車防盜器│          │          │
│    │        │，警報聲響起而倉皇逃逸，致│          │          │
│    │        │未竊得任何財物得逞（毀損部│          │          │
│    │        │分未據告訴）。            │          │          │
├──┼────┼─────────────┼─────┼─────┤
│六  │100 年11│在臺中市○區○○○街106號 │刑法第321 │朱純廷攜帶│
│    │月4 日凌│前，以其拾獲之螺絲起子、尖│條第1 項第│兇器竊盜，│
│    │晨1 時40│嘴鉗、車輪拆卸工具，撬壞陳│3 款之攜帶│累犯，處有│
│    │、50分許│坤成所有之車牌號碼QR─1201│兇器竊盜既│期徒刑柒月│
│    │        │號自小客車（車主為吉昇樂器│遂罪      │          │
│    │        │有限公司）之左前車門鎖，打│          │          │
│    │        │開車門入內而竊得該車之汽車│          │          │
│    │        │音響控制面板一個得逞（毀損│          │          │
│    │        │部分未據告訴）。          │          │          │
└──┴────┴─────────────┴─────┴─────┘